臺灣新北地方法院民事判決
111年度簡上字第209號
上  訴  人  吳季玲
被  上訴人  中華郵政股份有限公司

法定代理人  吳宏謀
被  上訴人  黃偉杰

前二人共同
訴訟代理人  官朝永律師
複  代理人  廖晟宇律師
上列當事人間請求損害賠償事件，上訴人對於中華民國111 年2
月23日本院三重簡易庭110 年度重簡字第1579號第一審判決提起
上訴，經本院於111 年10月12日言詞辯論終結，判決如下：
    主  文
上訴駁回。
第二審訴訟費用由上訴人負擔。
    事實及理由
一、上訴人起訴主張：上訴人與訴外人蔡志昌間因修繕工程所生
    之侵權行為損害賠償案件，前經本院民國108 年2 月22日以
    107年度重簡字第1084號判決上訴人一部勝訴，一部敗訴（
    下稱另案判決），嗣另案判決正本由書記官交付郵務機構即
    被上訴人中華郵政股份有限公司（下稱中華郵政公司）所屬
    三重中山路郵局送達，並以其僱用之郵務人員即被上訴人黃
    偉杰為送達人；詎黃偉杰108 年3 月4 日以寄存送達方式將
    前案判決正本送達上訴人住所即新北市○○區○○○街00巷0 號4
     樓時，並未依民事訴訟法第138 條規定將郵務送達通知書
    一份黏貼於上訴人住所門首，另一份置於信箱內以為送達，
    致上訴人不知前案判決寄存於新北市政府警察局三重分局二
    重派出所，足見黃偉杰之送達方式，顯於法不合。上訴人10
    8 年4 月24日收受前案判決確定證明書，致電詢問書記官始
    知另案判決早已寄存於二重派出所，乃於同年月26日提起上
    訴，再於同年5 月1 日查詢寄存送達編號以無單方式領回前
    案判決；5 月29日在地上撿到黃偉杰製作之郵務送達通知書
    原本2 份（下稱系爭送達通知書），發現系爭送達通知書之
    白色牛皮離型紙未有撕下痕跡，可見根本未黏貼在上訴人住
    所門首。其後，前案承審法官以上訴人遲誤上訴期間駁回上
    訴，上訴人提起抗告，仍遭合議庭裁定駁回抗告，致上訴人
    受有另案判決駁回其請求工程款新臺幣（下同）18萬元及抗
    告費用1,000 元之損害，應由被上訴人負損害賠償責任，爰
    依侵權行為之法律關係，提起本件訴訟，並聲明：被上訴人
    應給付上訴人181,000元，及自起訴狀繕本送達翌日起至清
    償日止，按年息5%計算之法定遲延利息等語。
二、被上訴人答辯以：
　㈠依上訴人與蔡志昌之另案判決理由，可知上訴人經法官闡明
    有鑑定工程是否存在瑕疵必要後，仍表明不願送鑑定，則上
    訴人既未證明因蔡志昌之侵權行為而受有18萬元之損害，復
    於本件主張被上訴人送達另案判決書之行為造成其受有18萬
    元損害云云，更屬無稽。
　㈡再者，上訴人固得藉由上訴程序救濟另案判決之不利結果，
    然民事訴訟事件於第二審程序之勝敗仍繫於諸多因素，非一
    經上訴即獲得勝訴判決；縱被上訴人合法送達另案判決書予
    上訴人，上訴人亦未必獲得第二審程序有利判決之結果，故
    上訴人主張受有工程款18萬元損害，與被上訴人之合法送達
    與否欠缺相當因果關係，上訴人請求賠償18萬元，自屬無據
    。
　㈢此外，上訴人請求抗告費用1,000 元部分，則係因上訴人自
    身遲誤上訴期間而提起抗告，苟上訴人有未受合法送達之情
    ，上訴人仍非必然提起抗告，倘上訴人未提起抗告，即毋須
    支出抗告費用，故上訴人是否支出抗告費用，全繫於上訴人
    之意思，與被上訴人送達前案判決書之行為欠缺相當因果關
    係，上訴人請求賠償支出抗告費用1,000 元之損害，亦無理
    由。
三、原審為上訴人敗訴之判決，上訴人不服提起上訴，理由及陳
    述略以：前案判決之另案修繕工程真的存有瑕疵，且已產生
    損害，前案因沒有鑑定而做出不正確判決，本可透過上訴審
    法官糾正，但因被上訴人黃偉杰未合法送達，使原告尚失上
    訴機會，聲明：㈠原判決廢棄。㈡被上訴人應給付上訴人181,
    000 元，及自起訴狀繕本送達翌日起至清償日止，按年息5%
    計算之利息。被上訴人答辯聲明：上訴駁回。
四、本院得心證之理由：
　　上訴人主張因被上訴人未合法送達前案判決書，致其遲誤上
    訴期間，而受有工程款、抗告費之損害為由，依侵權行為之
    法律關係請求賠償，惟為被上訴人否認，並以前詞置辯，故
    本件之爭點為：上訴人主張受有損害，與被上訴人之合法送
    達與否間是否存在相當因果關係？上訴人請求被上訴人賠償
    181,000元，有無理由？茲論述如下：
  ㈠上訴人主張被上訴人中華郵政公司之郵務人員黃偉杰於108年
    3月4日以寄存送達方式將另案判決正本送達上訴人住時，未
    依民事訴訟法第138條規定將所製作之郵務送達通知書一份
    黏貼於上訴人上開住所門首，另一份亦未置於信箱內，以為
    送達，導致上訴人不知另案判決寄存於二重派出所，足見被
    上訴人黃偉杰之送達方式，顯於法不合等事實，業據其提出
    被上訴人黃偉杰製作之系爭送達通知書原本為證，雖為被上
    訴人所否認。然查：
　⒈上訴人主張其與訴外人蔡志昌間前因修繕工程所生之侵權行
    為損害賠償等紛爭，經上訴人提起訴訟後，經本院三重簡易
    庭於108年2月22日以107年度重簡字第1084號判決上訴人一
    部勝訴，一部敗訴，而上訴人則於同年4月26日具狀提起上
    訴，經本院三重簡易庭以上訴人遲誤上訴期間為由，於108
    年5月3日裁定駁回上訴人之上訴，雖上訴人對此裁定提起抗
    告，仍遭本院合議庭於108年10月16日以108年度簡抗字第41
    號裁定駁回上訴人之抗告，另案判決因而確定等情，經調取
    另案事件卷宗核閱屬實。
　⒉另案判決經被上訴人中華郵政公司之郵務人員即黃偉杰送達
    至上訴人之住所即新北市○○區○○○街00巷0號4樓時，固係於1
    08年3月4日以寄存送達方式寄存於二重派出所，此有另案送
    達證書(見另案卷第175頁)可稽，惟按「送達不能依前二條
    規定為之者，得將文書寄存送達地之自治或警察機關，並作
    送達通知書兩份，一份黏貼於應受送達人住居所、事務所、
    營業所或其就業處所門首，另一份置於該送達處所信箱或其
    他適當位置，以為送達。」民事訴訟法第138條第1項定有明
    文。據此可知，郵務機構之郵務人員依此規定為寄存送達時
    ，應制作送達通知書2份，其中一份須黏貼於應受送達人住
    居所、事務所、營業所或其就業處所門首，另一份置於該送
    達處所信箱或其他適當位置，以為送達，俾應受送達人於返
    家時，知悉寄存送達之事由，及時向送達地之自治或警察機
    關領取應送達之文書，否則即不能謂為合法之送達（最高法
    院64年台抗字第481號民事判決要旨參照）。
　⒊原審於110年12月10日、111年1月19日言詞辯論期日當庭檢視
    上訴人提出之系爭送達通知書「原本」，確實有如上訴人所
    稱之白色牛皮離型紙，皆未有任何撕下的痕跡，亦即該通知
    單所附之黏貼膜紙完全無撕開痕跡之情形，顯可見其中1份
    根本未黏貼在上訴人上開住所之門首，則被上訴人黃偉杰送
    達另案判決於上訴人之方式，已然違反民事訴訟法第138條
    第1項規定。
  ㈡被上訴人未依民事訴訟法第138條第1項規定之送達，與上訴
    人主張之損害是否具有因果關係：
　⒈又損害賠償之債，以有損害之發生及有責任原因之事實，並
    二者之間，有相當因果關係為成立要件，故上訴人所主張損
    害賠償之債，如不合於此項成立要件者，即難謂有損害賠償
    請求權存在（最高法院48年台上字第481號判決參照）。而
    所謂相當因果關係，係指依經驗法則，綜合行為當時所存在
    之一切事實，為客觀之事後審查，認為在一般情形下，有此
    環境、有此行為之同一條件，均可發生同一之結果者，則該
    條件即為發生結果之相當條件，行為與結果即有相當之因果
    關係；反之，若在一般情形上，有此同一條件存在，而依客
    觀之審查，認為不必皆發生此結果者，則該條件與結果並不
    相當，不過為偶然之事實而已，其行為與結果間即無相當因
    果關係，不能僅以行為人就其行為有故意過失，即認該行為
    與損害間有相當因果關係（最高法院87年度台上字第154號
    、98年度台上字第673號判決意旨參照）。換言之，相當因
    果關係之認定，應以行為人之行為所造成之客觀存在事實為
    觀察之基礎，倘就該客觀存在之事實，依吾人智識經驗判斷
    ，通常均有發生同樣損害結果之可能者，始得謂行為人之行
    為與被害人所受損害間，具有相當因果關係（最高法院99年
    度台上字第1349號判決意旨參照）。
　⒉上訴人主張因被上訴人未依民事訴訟法第138條第1項規定為
    送達方式，致經另案承審法官以遲誤上訴期間駁回其上訴，
    上訴人提起抗告，仍遭本院合議庭於裁定駁回上訴人之抗告
    ，造成上訴人受有契約工程款18萬元（即另案判決敗訴部分
    之訴訟標的價額）及抗告費用1,000元之損害（合計181,000
    元），應由被上訴人負損害賠償責任等情。被上訴人否認上
    情，辯稱上訴人主張之損害，與被上訴人黃偉杰之行為間無
    因果關係存在等語。
　⒊上訴人與訴外人蔡志昌間損害賠償案件，上訴人請求蔡志昌
    給付205,160元，另案判決蔡志昌應給付上訴人2,516元及法
    定利息，而上訴人所請求蔡志昌給付之契約工程款18萬元，
　　其受敗訴之理由係因於另案中表明不願送鑑定，致另案判決
    無從認定工程是否具有瑕疵而未能為上訴人有利之判決，雖
    上訴人雖可透過第二審上訴程序救濟於另案判決所受之不利
    益結果，然縱使漏水瑕疵於另案第二審進行鑑定，其鑑定結
    果亦尚未知是否為對上訴人有利，且民事訴訟事件於第二審
    程序之勝敗仍繫於當事人主張之事實、舉證之責任、所提攻
    擊或防禦之意見及法律上意見之陳述等等諸多因素，並非一
    經上訴即能獲得勝訴判決，雖上訴人提出民事上訴補充理由
    狀，並提出另案漏水爭議之證據等，然其認為另案判決若能
    合法提起上訴，必定能獲得勝訴判決，實屬其主觀之認知，
    因此在通常情況下，上訴人18萬元工程款之損害，難認與另
    案判決未合法送達之行為間具有發生損害結果之連鎖關係，
    自不屬於具有相當因果關係。另抗告費用部分，既由上訴人
    自主決定是否提起抗告及繳納抗告費用，亦不能認與另案判
    決未合法送達間具有相當因果關係，故上訴人請求被上訴人
    賠償前案判決駁回其請求之契約工程款18萬元及抗告費用1,
    000元等損害，尚非有據。
五、綜上所述，上訴人請求被上訴人給付181,000元，為無理由
    。原審為上訴人敗訴之判決，核無不合。上訴意旨指摘原判
    決不當，求予廢棄改判，為無理由，應予駁回。
六、本件事證已臻明確，兩造其餘攻擊防禦方法及舉證，核與判
    決結果不生影響，爰不逐一論列，併此敘明。
七、訴訟費用負擔之依據：民事訴訟法第78條。
中    華    民    國    111   年    11   月      9    日
                  民事第六庭  審判長法  官  許瑞東

                                    法  官  陳幽蘭

                                    法  官  宋家瑋
以上正本證明與原本無異。
本判決不得上訴。
中　　華　　民　　國　　111 　年　　11　　月　　9 　　日
                                    書記官　張韶安